【裁判字號】    92,裁,726
【裁判日期】    920605
【裁判案由】    贈與稅
【裁判全文】
最  高  行  政  法  院  裁  定                    九十二年度裁字第七二六號
    上  訴  人  甲○○
    被 上訴 人  財政部臺灣省中區國稅局
    代  表  人  許虞哲
右當事人間因贈與稅事件，上訴人對於中華民國九十一年四月十八日臺中高等行政法
院九十年度訴字第一五九一號判決，提起上訴，本院裁定如左：
    主  文
上訴駁回。
上訴審訴訟費用由上訴人負擔。
    理  由
按對於高等行政法院判決上訴，非以其違背法令為理由，不得為之，行政訴訟法第二
百四十二條定有明文。是對於高等行政法院判決上訴，若未具體說明原判決違背何項
法令、不適用或如何適用不當之具體情事，即非主張原判決違背法令以為上訴理由，
其上訴不應准許。本件上訴意旨略以：贈與行為時遺產及贈與稅法第十五條規定：三
年前贈與，應於被繼承人死亡時，視為被繼承人之遺產，併入其遺產總額。故該贈與
農地已併入陳龍遺產總額中，亦視為陳龍遺產，依據遺產及贈與稅法第十七條規定：
農業用地及地上農作物可自亦產總額中扣除，故該農地可自陳龍遺產稅中扣除，如可
自陳龍遺產中減除，既然視為陳龍遺產─農地，可自遺產總額中扣除，自然亦適用遺
產及贈與稅法第二十條第五款之情事，否則遺產免課稅，而贈與要課稅，似有矛盾之
處，故以其農地贈與甲○○，當然符合遺產及贈與稅法第二十條第五款不計入贈與總
額之規定，若是強制規定農地必先過戶於陳龍，再過戶甲○○才屬免稅規定，那真是
增加納稅人負擔，亦違反行政法上法律保留原則及比例原則。所謂「比例原則」主要
在調和「公益上之必要」與「權利或自由之侵害」，政府達成行政目的，應擇其侵害
個人自由權利最小者為之，故農地政策方面，政府行政目的在於繼續經營農業生產，
避免農地瓜分，現反而要課贈與稅，致加重人民負擔，有違比例原則，因比例原則為
法治國家憲法及行政法上之基本原則，得為所有國家行為是否合憲（及合法）之判斷
基準，又所謂平等原則乃同類事件應為相同規律，倘無合乎事理之理由，不得為差別
待遇，此從憲法第七條平等權之規定即可明瞭。故行政機關所為行政作用應符合平等
原則之要求。該案同一農地先移轉於陳龍，再移轉於甲○○，與直接過戶於甲○○，
係屬同類事件，應相同受免稅規定，本件被上訴人核課贈與稅，顯有違誤之處，爰提
起上訴等語。經核上訴論旨，旨在述說上訴人在原審起訴所述原處分不當之理由，並
泛稱原處分違反行政法上之法律保留原則、平等原則及比例原則，惟對原審判決究竟
有何違背法令之事由，並未具體指明。參照首揭規定，其上訴顯難認為合法，應予駁
回。
依行政訴訟法第二百四十九條第一項前段、第一百零四條、民事訴訟法第九十五條、
第七十八條，裁定如主文。
中    華    民    國    九十二      年      六        月      五        日
                    最 高 行 政 法 院  第 五 庭
                                審 判 長 法  官      徐  樹  海
                                         法  官      黃  璽  君
                                         法  官      鄭  淑  貞
                                         法  官      林  家  惠
                                         法  官      林  茂  權
右  正  本  證  明  與  原  本  無  異
                                         法院書記官  王  褔  瀛
中    華    民    國    九十二      年      六        月      九        日


司法院資訊處製作；財團法人民間司法改革基金會備份。
